臺灣高等法院刑事判決
111年度上訴字第1597號
上  訴  人  
即  被  告  白文二
選任辯護人  林輝豪律師（法扶律師）

上列上訴人即被告因違反槍砲彈藥刀械管制條例案件，不服臺灣
臺北地方法院110年度訴字第669號，中華民國111年3月29日第一
審判決（起訴案號：臺灣臺北地方檢察署110年度偵字第14234號
），提起上訴，本院判決如下：
    主      文
上訴駁回。
    事實及理由
壹、本案經本院審理結果，認第一審以上訴人即被告白文二（下
    稱被告）犯槍砲彈藥刀械管制條例第7條第4項未經許可持有
    非制式手槍罪，處有期徒刑5年6月，併科罰金新臺幣（下同
    ）5萬元，罰金如易服勞役，以1,000元折算1日，扣案如原
    判決附表編號1所示之物沒收，核其認事用法、量刑均無不
    當，所為沒收諭知於法有據，應予維持，且除將第一審判決
    書第1頁事實欄二第2行句末「，」更正為「。」，第2頁理
    由欄二、㈠第4行、第11至12行所載「非制手槍」均更正為「
    非制式手槍」，第3頁理由欄二、㈡第7行所載「當日警詢及
    翌日偵查」更正為「警詢及偵查」外，其餘均引用第一審判
    決書記載之事實、證據及理由（如附件）。
貳、被告上訴意旨略以：本案所查獲槍、彈（下稱本案槍彈）非
    其所有，亦非由其持有，本案槍彈乃友人張恩榮所寄放，但
    為其所不知，此有證人張瓊方之證述可證，本案槍彈為張恩
    榮所有之物；且原審量刑過重云云。
參、本院之判斷
一、本案槍彈確在被告臺北市○○區○○街000巷000號住處（下稱被
    告住處）搜索而得
　  新北市政府警察局汐止分局（下稱汐止分局）員警於民國11
    0年4月15日17時1分許，持原審法院所核發110年度聲搜字第
    509號搜索票至被告住處搜索，並在被告住處房間衣櫥抽屜
    內扣得如原判決附表所示本案槍彈等節（搜索執行完畢時間
    為同日18時1分許），業據被告供承不諱，並有原審法院110
    年度聲搜字第509號搜索票、汐止分局搜索扣押筆錄、搜索
    現場照片及扣押物品照片、原審法院111年1月18日勘驗筆錄
    暨擷圖照片等附卷可稽，且有如原判決附表所示本案槍彈扣
    案可證；又本案槍彈經內政部警政署刑事警察局鑑定結果，
    均具有殺傷力，有內政部警政署刑事警察局110年7月5日刑
    鑑字第1100048089號鑑定書、110年10月4日刑鑑字第110800
    5254號函等附卷可憑等節，均據原判決認定綦詳【見原判決
    第2至3頁理由欄二、㈠所載】，核無違誤，且被告於本院準
    備程序中亦不否認上開各情（見本院卷第94頁），此部分事
    實堪以認定。
二、被告雖辯稱：張恩榮把很多東西放在我家，我也有給他鑰匙
    ，因他跟他女友分手，傢俱很多放不下，所以放在我家；我
    是住在3樓，本來警察到3樓、4樓搜索，只有搜到毒品，他
    們要收隊了，打算把我帶到警察局，走到2樓的時候，我說
    我想上廁所，就去2樓上廁所，我上完廁所出來，警察又說
    搜到1把槍枝，我也嚇一跳，我是到這時候才知道有槍枝云
    云。惟查：
(一)被告先後供陳不一，所辯難以採信
　　員警在被告住處內查獲如原判決附表所示本案槍彈時，被告
    於嘆氣後，先稱不知道該把槍枝之真假，復表示不知道是何
    人所有等情，有原審法院111年1月18日勘驗筆錄存卷可徵（
    見訴字卷第122至123頁），並未陳稱本案槍彈查獲地點非屬
    其管理支配範圍。又被告於110年4月16日警詢及偵查均供稱
    該槍砲為范智能所有云云（見偵字卷第16、80頁），嗣於原
    審110年11月2日準備程序時改稱：搜索那天我家中有4個人
    ，槍枝有可能是其他人的，其中1個叫麥家偉（譯音），還
    有麥家偉（譯音）的1個朋友，還有1個叫張憲政，連我總共
    4個人，麥家偉之前有改名了，好像叫麥珺偉，槍枝有可能
    是他們3人中其中1個人的云云（見訴字卷第63至64頁），經
    原審於111年1月18日當庭播放搜索現場錄影光碟後，復改稱
    是張恩榮將傢俱搬到其家中云云（見訴字卷第126頁），可
    見被告前後供述不一，所辯是否屬實，已非無疑。
(二)再證人張瓊方於原審證稱：我是在109年間因為我男友張恩
    榮的關係而認識被告，在110年間我與張恩榮有一起到被告
    位於○○街的地址，每次去的時候，被告家裡都有人在，是由
    其他人幫我們開門入內的，我在110年4月1日入監服刑前是
    在淡水租屋，而張恩榮自己有住處，當時我的租屋處雖然有
    沙發椅、床等大型傢俱，但都是房東提供的，不能搬走等語
    （見訴字卷第229至230、232至234頁）。據此，縱認張恩榮
    於張瓊方入監服刑後，有將張瓊方個人物品寄放在被告住處
    ，然張瓊方租屋處內之大型傢俱均為房東所提供，不得自行
    搬移，是被告於原審具狀陳稱：查獲地點之衣櫥是張恩榮女
    友張瓊方的傢俱云云（見訴字卷第189至191頁），與事實不
    符，不足採信。
(三)至證人張瓊方雖於原審證稱：我有在我淡水的住處看過與扣
    案如附表編號1所示非制式手槍相似的手槍，當時張恩榮在
    客廳清槍，被告也在場，我還有把玩了一下，但我不確定是
    否是扣案的這把槍，因為我看過很多把與照片上很像的小口
    徑槍枝等語（見訴字卷第230至232頁），此僅得以證明張恩
    榮曾持有與扣案如原判決附表編號1所示槍枝相類似之小口
    徑槍枝，尚難憑此推論本案槍彈確係張恩榮擅自放置在被告
    處所內。是證人張瓊方之證述，無從為有利被告認定。
(四)被告於原審既出具自白書表示其在交保後經張恩榮告知而知
    悉槍枝乃張恩榮所寄放之情（見訴字卷第189至191頁），參
    諸張恩榮已於110年7月31日死亡，有檢察官提出之個人基本
    資料查詢結果、臺灣臺北地方檢察署相驗屍體證明書等在卷
    可按（見本院卷第111至114頁），倘本案槍彈確為張恩榮所
    有或持有之物，被告大可於原審第1次開庭（按即110年11月
    2日準備程序庭）時即據實以告，斷無經原審於111年1月18
    日當庭播放搜索現場錄影光碟後，方改稱是張恩榮將傢俱搬
    到其家中，尤足認被告所辯，無可採信。被告雖又主張：張
    恩榮知道後，拜託我扛下罪責，因為我有重度身障手冊，應
    該不會判太重，而張恩榮常拿安非他命給我，所以我也不好
    意思拒絕云云（見本院卷第187頁），惟被告前既曾因違反
    槍砲彈藥刀械管制條例案件，經臺灣士林地方法院（下稱士
    林地院）以99年度審訴字第543號判決判處罪刑之前案紀錄
    ，有士林地院99年度審訴字第543號刑事判決及本院被告前
    案紀錄表等附卷可考（見本院卷第79至83、38至39頁），當
    知持有槍枝之法定刑非輕，於此情形下，被告僅因張恩榮常
    拿安非他命給其，即願意為與其非屬至親關係之張恩榮扛下
    本案持有槍枝罪，實與常情有悖，所辯難認可採。
(五)辯護人雖為被告辯護稱：如原判決附表編號1所示扣案搶枝
    上並無被告指紋，被告未觸摸該搶枝，被告辯稱其未持有本
    案槍彈非不可採云云（見本院卷第107頁），惟縱扣案如附
    表編號1所示槍枝未採得被告指紋，亦無從反推被告未曾持
    有、接觸過該槍枝而為有利被告認定等情，已經原判決論述
    明確【詳見原判決第4頁理由欄二、㈣所載】，並無違誤，是
    辯護人此節所辯，不足為有利被告認定。
(六)辯護人固又以：被告住處為4樓之透天厝，被告平日均居住
    於3樓，而查獲本案槍彈之房間係位於2樓，用以堆放雜物，
    非被告所經常使用之處所，被告辯稱不知情並非全然不可採
    信云云。惟本案槍彈查獲地點為被告住處房間衣櫥抽屜內，
    被告復得自由進出2樓，據此，不論2樓是否為被告經常使用
    之處所，亦無論本案槍彈是否為被告所有，均無礙於被告對
    本案槍彈確具有一定之事實上管領力、控制力，而屬被告所
    持有之物之認定。
(七)至被告、辯護人聲請傳喚張生龍，欲證明張生龍於110年4月
    間曾向被告表示要向張恩榮購買該把槍枝云云。惟證人張生
    龍經本院合法傳喚、拘提均未到庭，有本院送達證書、刑事
    報到單、拘票及報告書等存卷可憑（見本院卷第147、157、
    183、195、221至225、227頁），此部分顯已無從調查。
三、被告為累犯，但不加重其刑
　　按被告構成累犯之事實及應加重其刑之事項，均應由檢察官
    主張並具體指出證明之方法後，經法院踐行調查、辯論程序
    ，方得作為論以累犯及是否加重其刑之裁判基礎，此為目前
    統一見解。經查：
(一)被告前因違反毒品危害防制條例（施用第二級毒品）案件，
    經原審法院以107年度簡字第1016號簡易判決各處有期徒刑4
    月（共2罪），應執行有期徒刑6月確定，於107年11月28日
    易科罰金執行完畢等情，有本院被告前案紀錄表附卷可稽（
    見本院卷第44頁）。觀諸起訴書犯罪事實欄一已載明被告上
    開案件論罪科刑及執行完畢之具體事實（見訴字卷第7頁）
    ，檢察官顯已於起訴書內就被告本案所犯之罪構成累犯之事
    實有所主張。又檢察官於本院審理時引用起訴書、原審判決
    書（即本院所認定上開罪刑及執行完畢內容）所載而主張被
    告成立累犯之事實（見本院卷第238頁），且援用本院被告
    前案紀錄表為證據，嗣經本院提示本院被告前案紀錄表後，
    檢察官、被告及辯護人復均表示沒有意見，有本院111年11
    月9日審判程序筆錄可參（見本院卷第238至239頁），是依
    本院上開調查結果及辯論意旨，堪可認定被告受徒刑執行完
    畢後，5年以內故意再犯本案有期徒刑以上之罪，為刑法第4
    7條第1項所稱累犯（按被告持有本案槍彈犯罪時間之始雖屬
    不詳，然其持有犯行迄110年4月15日方遭查獲，前後行為既
    屬犯罪繼續，為一犯罪行為不能割裂，不能謂非刑之執行完
    畢後犯罪，故應論以累犯）。
(二)又依司法院釋字第775號解釋意旨，認為有關累犯加重本刑
    部分，不生違反憲法一行為不二罰原則之問題。惟其不分情
    節，基於累犯者有其特別惡性及對刑罰反應力薄弱等立法理
    由，一律加重最低本刑，於不符合刑法第59條所定要件之情
    形下，致生行為人所受之刑罰超過其所應負擔罪責之個案，
    其人身自由因此遭受過苛之侵害部分，對人民受憲法第8條
    保障之人身自由所為限制，不符憲法罪刑相當原則，牴觸憲
    法第23條比例原則。在此範圍內，於修正前，為避免發生上
    述罪刑不相當之情形，法院應斟酌個案情形，裁量是否依該
    規定加重最低本刑。又法院就符合累犯要件之被告，仍應以
    其是否有其特別惡性或對刑罰反應力薄弱等事由，妥適審酌
    被告所犯前後數罪間，關於前案之性質（故意或過失）、前
    案徒刑之執行完畢情形（有無入監執行完畢、是否易科罰金
    或易服社會勞動）、再犯之原因、兩罪間之差異（是否同一
    罪質、重罪或輕罪）、主觀犯意所顯現之惡性及其反社會性
    等情，綜合判斷各別被告有無因加重本刑致生所受刑罰超過
    其所應負擔罪責之情形，裁量是否加重最低本刑。查被告前
    開構成累犯事由之犯罪為施用第二級毒品案件，與本案犯行
    之犯罪類型、罪名、罪質、侵害法益、社會危害程度均屬不
    同，犯罪手段、動機亦顯屬有別，自難以被告上開前案科刑
    及執行紀錄，即認被告就本案犯行具有特別惡性，卷內亦無
    證據可認其有刑罰反應力薄弱之情，本院認於其所犯本案犯
    行之法定刑度範圍內，審酌各項量刑事由後，已足以充分評
    價被告所應負擔罪責，尚無加重其刑必要，且檢察官就此並
    未具體指出其他證明方法以供本院調查、判斷及裁量，爰不
    加重其刑，以符罪刑相當原則及比例原則。
四、本案無其他減刑事由適用
(一)本案無槍砲彈藥刀械管制條例第18條第4項前段規定適用
　  按「犯本條例之罪，於偵查或審判中自白，並供述全部槍砲
    、彈藥、刀械之來源及去向，因而查獲或因而防止重大危害
    治安事件之發生者，減輕或免除其刑」，槍砲彈藥刀械管制
    條例第18條第4項前段定有明文。查被告固坦認員警係在其
    住處搜索查獲本案槍彈，然其否認持有本案槍彈，顯未自白
    犯行，參諸其雖供稱本案槍彈為張恩榮所有，然張恩榮業已
    於110年7月31日死亡，顯未因其供述而查獲相關涉案者，與
    槍砲彈藥刀械管制條例第18條第4項規定不符，無從適用該
    條項規定減輕或免除其刑。
(二)本案無刑法第59條規定適用
    按犯罪之情狀顯可憫恕，認科以最低度刑仍嫌過重者，得酌
    量減輕其刑，為刑法第59條所明定。又刑法第59條規定犯罪
    情狀可憫恕者，得酌量減輕其刑，固為法院依法得自由裁量
    之事項，然非漫無限制，必須犯罪另有特殊之原因與環境，
    在客觀上足以引起一般同情，認為即予宣告法定低度刑期尤
    嫌過重者，始有其適用。是為此項裁量減刑時，必須就被告
    全部犯罪情狀予以審酌在客觀上是否有足以引起社會上一般
    人之同情，而可憫恕之情形，始稱適法（最高法院88年度台
    上字第6683號判決意旨參照）。蓋此旨在避免嚴刑峻罰，法
    內存仁，俾審判法官得確實斟酌個案具體情形，妥適裁量，
    務期裁判結果，臻致合情、合理、合法之理想。本院審酌槍
    枝、子彈均對公眾具有高度之危險性，被告非法持有本案槍
    、彈之手段、情節，已對社會治安存有相當隱憂，而我國嚴
    禁非法持有槍枝及子彈，並就非法持有槍枝定以重刑，此為
    一般普遍大眾所週知，以被告犯行對社會風氣及治安之危害
    程度，無情輕法重之情形，無從適用刑法第59條規定。
五、駁回上訴之理由
(一)原審審理後，認被告犯罪事證明確，變更檢察官起訴法條，
    援引槍砲彈藥刀械管制條例第7條第4項、第12條第4項，刑
    法第11條、第55條、第42條第3項、第38條第1項等規定，並
    以行為人之責任為基礎，審酌槍、彈為我國法所禁止之物，
    業經政府宣導已久，被告於現今槍、彈氾濫之際，竟仍未經
    許可持有本案槍彈，犯罪情節非輕，又被告同時持有槍、彈
    ，即處於隨時可使用之狀態，對他人生命、身體產生極大潛
    在危險，嚴重危害社會治安，殊值非難；且被告前於100年
    間曾因非法寄藏可發射子彈具有殺傷力之改造手槍犯行，經
    士林地院判處有期徒刑10月，併科罰金5萬元確定，有本院
    被告前案紀錄表在卷可憑；兼衡被告犯罪後態度，及其自陳
    罹患重度精神疾病及國小畢業之智識程度、入監前無工作之
    生活狀況（見訴字卷第241頁），復考量查扣槍、彈數量，
    暨其素行、犯罪動機、目的、手段、情節等一切情狀，量處
    被告有期徒刑5年6月，併科罰金5萬元，並就併科罰金刑部
    分諭知如易服勞役，以1,000元折算1日之易服勞役折算標準
    ，且就沒收部分說明：扣案如原判決附表編號1所示非制式
    手槍1把（含彈匣1個），係槍砲彈藥刀械管制條例第4條第1
    項第1款所列物品，乃未經許可不得持有之違禁物，不問屬
    於被告與否，應依刑法第38條第1項規定宣告沒收；至送鑑
    定時已試射之子彈，因射畢後已無殺傷力，其所留彈頭、彈
    殼並非違禁物，無庸併予宣告沒收。經核原審認事用法、量
    刑均無不當，所為沒收諭知於法有據，原判決應予維持。
(二)被告上訴無理由　
  1.被告確持有本案槍彈而犯有本案犯行，業如前述，是被告猶
    執前詞而否認犯罪並提起上訴，自無可採。
　2.按量刑輕重，屬為裁判之法院得依職權自由裁量之事項，苟
    其量刑已以行為人之責任為基礎，並斟酌刑法第57條各款所
    列情狀，在法定刑度內，酌量科刑，無顯然失當或違反公平
    、比例及罪刑相當原則者，亦無偏執一端，致明顯失出失入
    情形，即不得指為違法。查原審判決已經詳細記載量刑審酌
    各項被告犯罪情節及犯罪後態度等一切情狀，予以綜合考量
    ，在法定刑內科處其刑，尚屬妥適，業如前述，又被告於本
    案別無其他減刑事由，亦經本院論述如上。是被告主張原審
    量刑過重云云，難認有據。
  3.準此，被告上訴為無理由，應予駁回。
據上論斷，應依刑事訴訟法第373條、第368條，判決如主文。
本案經檢察官王文成提起公訴，檢察官劉海倫到庭執行職務。
中　　華　　民　　國　　111 　年　　11　　月　　30　　日
                  刑事第十八庭  審判長法  官  何俏美
                                      法  官  葉乃瑋
                                      法  官  黃紹紘
以上正本證明與原本無異。
如不服本判決，應於收受送達後20日內向本院提出上訴書狀，其
未敘述上訴之理由者並得於提起上訴後20日內向本院補提理由書
（均須按他造當事人之人數附繕本）「切勿逕送上級法院」。
                                      書記官  顏淑華
中　　華　　民　　國　　111 　年　　12　　月　　5 　　日

附錄本案論罪科刑法條全文
槍砲彈藥刀械管制條例第7條
未經許可，製造、販賣或運輸制式或非制式火砲、肩射武器、機
關槍、衝鋒槍、卡柄槍、自動步槍、普通步槍、馬槍、手槍或各
類砲彈、炸彈、爆裂物者，處無期徒刑或7年以上有期徒刑，併
科新臺幣3千萬元以下罰金。
未經許可，轉讓、出租或出借前項所列槍砲、彈藥者，處無期徒
刑或5年以上有期徒刑，併科新臺幣1千萬元以下罰金。
意圖供自己或他人犯罪之用，而犯前二項之罪者，處死刑或無期
徒刑；處徒刑者，併科新臺幣5千萬元以下罰金。
未經許可，持有、寄藏或意圖販賣而陳列第1項所列槍砲、彈藥
者，處5年以上有期徒刑，併科新臺幣1千萬元以下罰金。
意圖供自己或他人犯罪之用，以強盜、搶奪、竊盜或其他非法方
法，持有依法執行公務之人所持有之第1項所列槍砲、彈藥者，
得加重其刑至二分之一。
第1項至第3項之未遂犯罰之。

槍砲彈藥刀械管制條例第12條
未經許可，製造、販賣或運輸子彈者，處1年以上7年以下有期徒
刑，併科新臺幣500萬元以下罰金。
未經許可，轉讓、出租或出借子彈者，處6月以上5年以下有期徒
刑，併科新臺幣300萬元以下罰金。
意圖供自己或他人犯罪之用，而犯前二項之罪者，處3年以上10
年以下有期徒刑，併科新臺幣700萬元以下罰金。
未經許可，持有、寄藏或意圖販賣而陳列子彈者，處5年以下有
期徒刑，併科新臺幣300萬元以下罰金。
第1項至第3項之未遂犯罰之。

附件
臺灣臺北地方法院刑事判決
110年度訴字第669號
公　訴　人　臺灣臺北地方檢察署檢察官
被　　　告　白文二　
指定辯護人  本院公設辯護人曾德榮
上列被告因違反槍砲彈藥刀械管制條例案件，經檢察官提起公訴
（110年度偵字第14234號），本院判決如下：
    主  文
白文二犯未經許可持有非制式手槍罪，處有期徒刑伍年陸月，併
科罰金新臺幣伍萬元，罰金如易服勞役，以新臺幣壹仟元折算壹
日。
扣案如附表編號一所示之物，沒收之。
    事  實
一、白文二明知具有殺傷力之非制式手槍及子彈俱為管制物品，
    非經中央主管機關許可，不得無故持有。竟基於非法持有非
    制式手槍及子彈之犯意，於不詳時間，在不詳地點，取得附
    表編號1所示非制式手槍1把（含彈匣1個，槍枝管制編號為1
    102069195號）、編號2所示制式子彈1發、編號3所示非制式
    子彈3發，而未經許可持有上揭具殺傷力之槍彈，並將之藏
    放在其位於臺北市○○區○○街000巷000號之住處內。嗣於110
    年4月15日晚間6時1分許，為警持搜索票至白文二上址住處
    搜索後，扣得如附表所示之槍、彈等物。
二、案經新北市政府警察局汐止分局報請臺灣臺北地方檢察署檢
    察官偵查起訴，
    理  由
一、本案認定事實所引用之卷證資料，屬於傳聞之供述部分，被
    告白文二及其辯護人於本院準備期日均不爭執，並同意引用
    為證據（見本院卷第65頁），且本院審酌上開證據資料製作
    時之情況，並無違法不當及證明力明顯過低之情況，亦認為
    以之做為證據應屬適當，認上揭證據資料均依刑事訴訟法第
    159條之5第1項規定例外有證據能力。而本案認定事實所引
    用之非供述證據，並無證據證明係公務員違背法定程序所取
    得，依刑事訴訟法第158條之4反面解釋，均得為證據。
二、訊據被告雖坦承警方有於上開時間執行搜索時在上址住處內
    扣得附表所示槍、彈等物乙情（見本院卷第64頁），惟矢口
    否認該槍彈係其持有，辯稱：我不知道槍是誰的，我家裡有
    讓別人放東西，所以槍可能是別人的，如果我知道有槍的話
    ，我怎麼還會在現場上廁所，我就直接跟警察去警局了云云
    （見本院卷第126頁）。辯護人則辯謂：被告住處平常有許
    多朋友來訪，且在110年時，友人張恩榮及張瓊方常到被告
    住處小坐，且張恩榮亦會放置物品於被告住處，因此被告不
    知為何警方會在住處內搜得附表所示槍彈，況該槍枝經鑑定
    後亦無被告指紋，可見附表所示槍彈並非被告持有之物云云
    （見本院卷第64頁、第239至240頁）。惟查：
　㈠新北市政府警察局汐止分局員警於110年4月15日晚間6時1分
    許，持本院核發之搜索票，前往被告位於臺北市○○區○○街00
    0巷000號住處搜索，並在該址房間衣櫥抽屜內扣得附表編號
    1所示非制手槍1把（含彈匣1個，槍枝管制編號為110206919
    5號）、編號2所示制式子彈1發、編號3所示非制式子彈3發
    等事實，業據被告供承在卷（見偵查卷第12頁、第16頁、本
    院卷第64頁），並有本院搜索票、新北市政府警察局汐止分
    局搜索扣押筆錄1份、搜索現場照片及扣押物品照片共7張、
    本院111年1月18日勘驗筆錄暨擷圖照片共90張附卷可稽（見
    偵查卷第29頁、第31至35頁、第53至57頁、本院卷第116至1
    25頁、第129至173頁），且有附表編號1所示非制手槍1把（
    含彈匣1個，槍枝管制編號為1102069195號）、編號2所示制
    式子彈1發、編號3所示非制式子彈3發扣案可資佐證。而上
    述槍、彈經內政部警政署刑事警察局鑑定結果，認附表編號
    1至3所示槍、彈，均具有殺傷力乙節（詳細鑑定結果如附表
    所示），有內政部警政署刑事警察局110年7月5日刑鑑字第1
    100048089號鑑定書、110年10月4日刑鑑字第1108005254號
    函附卷可憑（見偵查卷第153至155頁、本院卷第69頁），堪
    可認定。上開槍彈查獲之地點既是被告住處房間衣櫥抽屜內
    ，足認被告對本案槍彈具一定管領力及控制力，當係被告持
    有甚明。
　㈡被告雖於本院審理時辯稱：查獲地點之衣櫥為張恩榮寄放，
    是張恩榮女友張瓊方的傢俱，我是在交保後，經由張恩榮告
    知的云云（見本院卷第189至191頁）。惟員警在被告住處內
    查獲附表所示槍彈時，被告於嘆氣後，先稱不知道該把槍枝
    之真假，復表示不知道是何人所有等情，有本院111年1月18
    日勘驗筆錄在卷可徵（見本院卷122至123頁），均未陳稱查
    獲地點非屬其管理支配；且其於當日警詢及翌日偵查時供稱
    ：該槍砲為范智能所有云云（見偵查卷第16頁、第80頁）；
    嗣於本院準備程序時改稱：搜索時我的住處內有4個人，槍
    枝可能是這些人的云云（見本院卷第63至64頁）；經本院當
    庭播放搜索現場錄影光碟後，復改稱是張恩榮將傢俱搬到我
    家云云（見本院卷第126頁），可見被告前後供述不一，已
    難信實。況證人張瓊方於本院審理時具結證述：我是在109
    年間因為我男友張恩榮的關係而認識被告，在110年間我與
    張恩榮有一起到被告位於○○街的地址，每次去的時候，被告
    家裡都有人在，是由其他人幫我們開門入內的，我在110年4
    月1日入監服刑前是在淡水租屋，而張恩榮自己有住處，當
    時我的租屋處雖然有沙發椅、床等大型傢俱，但都是房東提
    供的，不能搬走等語（見本院卷第229至230頁、第232至234
    頁），可見張恩榮雖於張瓊方入監服刑後，將張瓊方個人物
    品寄放在被告住處，然張瓊方租屋處內大型傢俱均為房東提
    供，不得自行搬移，是被告辯稱：前開衣櫃為張瓊方所有等
    語，要屬事後卸責之詞，不足採信。
　㈢至證人張瓊方於本院審理時證稱：我有在我淡水的住處看過
    與扣案如附表編號1所示非制式手槍相似的手槍，當時張恩
    榮在客廳清槍，被告也在場，我還有把玩了一下，但我不確
    定是否是扣案的這把槍，因為我看過很多把與照片上很像的
    小口徑槍枝等語（見本院卷第230至232頁），僅得證明張恩
    榮曾有與扣案槍枝相類似之小口徑槍枝，尚難憑此推論扣案
    槍彈確係張恩榮所有並擅自放置在被告處所內。
　㈣辯護人雖辯稱：扣案槍枝未發現指紋，足見扣案槍彈與被告
    無關云云（見本院卷第239至240頁）。扣案如附表編號1所
    示非制式手槍，經內政部警政署刑事警察局以氰丙烯酸酯法
    化驗後，未發現指紋乙情，有該局111年1月17日刑紋字第11
    08025276號鑑定書在卷可考（見本院卷第181頁），惟指紋
    固有碰觸留痕之特性，仍應視物體之材質、表面光滑或粗糙
    、碰觸後指紋有無遭抹去或破壞等情況而定，並不必然能夠
    在碰觸後留下指紋。本案扣案如附表編號1所示非制式手槍
    ，為警查獲後未經採集指紋即先行送殺傷力鑑定，是本院送
    指紋鑑定時，該非制式手槍之表面業經多人經手接觸，甚至
    經擦拭、清潔，縱使曾經留有指紋，亦可能遭破壞或抹除，
    是縱扣案之改造手槍未採得指紋，亦無從反推被告未曾接觸
    過該槍，而為有利被告之認定。
　㈤綜上所述，被告前揭所辯自難採信，本案事證已臻明確，被
    告上開犯行，洵堪認定，應依法論科。
三、論罪科刑：
　㈠罪名：　　　
　⒈未經許可而持有槍、彈，其持有之繼續，為行為之繼續，亦
    即一經持有槍、彈，犯罪即已成立，但其完結須繼續至持有
    行為終了時為止；故持有行為繼續中，法律縱有變更，其行
    為既繼續實行至新法施行以後，自無行為後法律變更而比較
    新舊法之問題。又槍砲彈藥刀械管制條例第7條、第8條於10
    9年6月10日修正公布，並自同年月12日生效施行。該次修正
    乃增加「制式或非制式」之構成要件（同條例第12條第4項
    規定則未經修正），亦即不分制式或非制式，凡屬各該條文
    所列者，概依該條規定處罰。被告前自不詳時間起持有附表
    所示槍彈，迄至110年4月15日晚間6時1分許為警查獲始告終
    了，依前開說明，自應適用109年6月12日生效施行之槍砲彈
    藥刀械管制條例而不生新舊法比較問題，先予敘明。
　⒉是核被告所為，係犯槍砲彈藥刀械管制條例第7條第4項未經
    許可持有非制式手槍罪及同條例第12條第4項未經許可持有
    子彈罪。
　⒊公訴意旨雖認被告持有槍枝部分涉犯修正前槍砲彈藥刀械管
    制條例第8條第4項未經許可持有可發射子彈具有殺傷力之改
    造手槍罪嫌，然參諸同條例於109年6月10日修正公布後，槍
    砲定義已有變更，且若有違法製造等行為，不論標的為制式
    或非制式槍砲，皆應依特定類型管制槍砲之處罰規定進行追
    訴，又非制式槍枝指「非政府立案合法工廠或私人自行生產
    之土造槍枝，可分為仿造槍（仿制式槍枝）、改造槍（改造
    信號槍、改造玩具槍）及各式土造槍枝（如鋼管槍）」，故
    行為人倘經認定持有同條例第7條第1項所列具殺傷力之特定
    類型槍枝，不論制式或非制式槍枝，亦不問非制式槍枝殺傷
    力是否與制式槍枝相若，概依同條第4項規定處罰。被告持
    有之槍枝既經認係具殺傷力之非制式手槍，已如前述，自屬
    同條例第7條第1項所定槍枝而應論以同條第4項未經許可持
    有非制式手槍罪，公訴意旨未注意上述法律修正而援引修正
    前同條例第8條第4項提起公訴，且依前述被告所涉同條例第
    7條第4項及修正前同條例第8條第4項之構成要件暨罪名顯有
    不同，要非僅係錯為比較新舊法，惟二者基本社會事實同一
    ，且經本院告知上開罪名（見本院卷第228頁），由檢察官
    、被告及其辯護人併予辯論，爰依法變更起訴法條，用期適
    法。
　㈡罪數關係：　
　　按非法持有、寄藏、出借槍砲彈藥刀械等違禁物，所侵害者
    為社會法益，如所持有、寄藏或出借客體之種類相同（如同
    為手槍，或同為子彈者），縱令同種類之客體有數個（如數
    支手槍、數顆子彈），仍為單純一罪，不發生想像競合犯之
    問題；若同時持有、寄藏或出借二不相同種類之客體（如同
    時持有手槍及子彈），則為一行為觸犯數罪名之想像競合犯
    （最高法院82年度台上字第5303號判決亦同此旨）。被告同
    時持有附表編號2、3所示子彈4發，所侵害者為單一法益，
    故應僅成立單一之持有子彈罪。又被告以單一持有行為，同
    時觸犯未經許可持有非制式手槍罪、未經許可持有子彈罪，
    為想像競合犯，依刑法第55條前段之規定，應從一重之未經
    許可持有非制式手槍罪處斷。
　㈢不予加重其刑之說明：
　⒈按受徒刑之執行完畢，或一部之執行而赦免後，5年以內故意
    再犯有期徒刑以上之罪者，為累犯，刑法第47條第1項前段
    定有明文。又按犯未經許可，持有、寄藏槍枝、子彈之罪，
    前後行為屬犯罪之繼續，為一犯罪行為，不能割裂，且犯罪
    行為若跨越前案執行完畢之前後，不能謂非刑之執行完畢後
    仍犯罪，故應論以累犯（最高法院101年度台上字第624號、
    105年度台上字51號判決均同此旨）。本案被告因毒品案件
    ，經本院以107年度簡字第1016號判處有期徒刑4月、4月，
    應執行有期徒刑6月確定，於107年11月28日易科罰金執行完
    畢，有臺灣高等法院被告前案紀錄表附卷可參。被告持有行
    為至110年4月15日晚間6時1分許為警查獲時始告終了，係在
    其受上開有期徒刑之執行完畢（即107年11月28日）後，揆
    諸前揭說明，被告本案犯行，仍係在其前案所處有期徒刑執
    行完畢5年內故意所為，為累犯。
　⒉次按刑法第47條第1項有關累犯加重本刑部分，固不生違反憲
    法一行為不二罰原則之問題。惟其不分情節，基於累犯者有
    其特別惡性及對刑罰反應力薄弱等立法理由，一律加重最低
    本刑，於不符合刑法第59條所定要件之情形下，致生行為人
    所受之刑罰超過其所應負擔罪責之個案，其人身自由因此遭
    受過苛之侵害部分，對人民受憲法第8條保障之人身自由所
    為限制，不符憲法罪刑相當原則，牴觸憲法第23條比例原則
    ；而於前揭法條修正前，為避免發生上述罪刑不相當之情形
    ，法院就該個案裁量是否加重最低本刑（司法院釋字第775
    號解釋參照）。查，被告雖有前開毒品案件之科刑與執行紀
    錄，然與本案違反槍砲彈藥刀械管制條例所保護法益、罪質
    類型等截然不同，欠缺關聯性及類似性，實難認被告犯本案
    時具特別惡性或刑罰感應力薄弱，而有依刑法第47條規定加
    重其刑之必要。
　㈣量刑：
　　爰以行為人之責任為基礎，本院審酌槍、彈為我國法所禁止
    之物，業經政府宣導已久，被告於現今槍、彈氾濫之際，竟
    仍未經許可持有附表所示槍、彈，犯罪情節非輕，又被告同
    時持有槍、彈，即處於隨時可使用之狀態，對他人生命、身
    體產生極大潛在危險，嚴重危害社會治安，殊值非難；且被
    告前於100年間曾因非法寄藏可發射子彈具有殺傷力之改造
    手槍犯行，經臺灣士林地方法院判處有期徒刑10月，併科罰
    金新臺幣5萬元確定，有臺灣高等法院被告前案紀錄表在卷
    可憑；兼衡被告犯罪後猶否認犯行，數次翻異其詞並每每供
    稱槍枝為不同人所有，態度難認良好，及其自陳罹患重度精
    神疾病及國小畢業之智識程度、入監前無工作之生活狀況（
    見本院卷第241頁），復考量查扣槍、彈之數量，暨其素行
    、犯罪動機、目的、手段、情節等一切情狀，量處如主文所
    示之刑，並就所併科之罰金刑部分，諭知易服勞役折算標準
    ，以資懲儆。
四、沒收之說明：
　　扣案如附表編號1所示非制式手槍1把（含彈匣1個），係槍
    砲彈藥刀械管制條例第4條第1項第1款所列物品，乃未經許
    可不得持有之違禁物，不問屬於被告與否，應依刑法第38條
    第1項規定宣告沒收。至送鑑定時已試射之子彈，因射畢後
    已無殺傷力，其所留彈頭、彈殼並非違禁物，無庸併予宣告
    沒收，附此敘明。
據上論斷，應依刑事訴訟法第299條第1項前段、第300條，槍砲
彈藥刀械管制條例第7條第4項、第12條第4項，刑法第11條、第5
5條、第42條第3項、第38條第1項，判決如主文。
本案經檢察官王文成提起公訴，由檢察官羅儀珊到庭執行職務。
中　　華　　民　　國　　111 　年　　3 　　月　　29　　日
                  刑事第十一庭  審判長法  官  鄧鈞豪
                                      法  官  吳玟儒
                                      法  官  林鈺珍
以上正本證明與原本無異。
如不服本判決應於收受送達後20日內向本院提出上訴書狀，並應
敘述具體理由；其未敘述上訴理由者，應於上訴期間屆滿後20日
內向本院補提理由書（均須按他造當事人之人數附繕本）「切勿
逕送上級法院」。
      　　　　　　　　　　　　　　　　書記官　葉潔如
中　　華　　民　　國　　111 　年　　3 　　月　　29　　日
附錄本案論罪科刑法條全文：
槍砲彈藥刀械管制條例第7條
未經許可，製造、販賣或運輸制式或非制式火砲、肩射武器、機
關槍、衝鋒槍、卡柄槍、自動步槍、普通步槍、馬槍、手槍或各
類砲彈、炸彈、爆裂物者，處無期徒刑或7年以上有期徒刑，併
科新臺幣3千萬元以下罰金。
未經許可，轉讓、出租或出借前項所列槍砲、彈藥者，處無期徒
刑或5年以上有期徒刑，併科新臺幣1千萬元以下罰金。
意圖供自己或他人犯罪之用，而犯前二項之罪者，處死刑或無期
徒刑；處徒刑者，併科新臺幣5千萬元以下罰金。
未經許可，持有、寄藏或意圖販賣而陳列第1項所列槍砲、彈藥
者，處5年以上有期徒刑，併科新臺幣1千萬元以下罰金。
意圖供自己或他人犯罪之用，以強盜、搶奪、竊盜或其他非法方
法，持有依法執行公務之人所持有之第1項所列槍砲、彈藥者，
得加重其刑至二分之一。
第1項至第3項之未遂犯罰之。
附表：
編號 物品 鑑定結果 數量 諭知沒收之數量 證據出處 1 仿WALTHER廠PPK型手槍外型製造，組裝已貫通之金屬槍管而成之非制式手槍（槍枝管制編號為1102069195號） 擊發功能正常，可供擊發口徑0.380吋制式子彈，認具殺傷力 1把（含彈匣1個） 1把（含彈匣21個） 內政部警政署刑事警察局110年7月5日刑鑑字第1100048089號鑑定書（見偵查卷第153至155頁 2 口徑9×17mm（0.380吋）制式子彈 經試射，可擊發，認具殺傷力 1發 不沒收 內政部警政署刑事警察局110年7月5日刑鑑字第1100048089號鑑定書（見偵查卷第153至155頁 3 由口徑9mm制式空包彈組合直徑約9.0mm金屬彈頭而成之非制式子彈 經試射，均可擊發，認具殺傷力 3發 不沒收 1、內政部警政署刑事警察局110年7月5日刑鑑字第1100048089號鑑定書（見偵查卷第153至155頁） 2、內政部警政署刑事警察局110年10月4日刑鑑字第1108005254號函（見本院卷第69頁）